---
title: "Projekt"
output: github_document
---
#Jak nie macie pakietów wklepcie w konsole (po kolei)
install.packages('tidyverse')
install.packages('naniar')
install.packages('visdat')
install.packages('editrules')
install.packages('VIM')
install.packages('validate')
install.packages('validatetools')
install.packages('dplyr')
install.packages('errorlocate')
install.packages('dlookr')
install.packages("dplyr")
install.packages("ggplot2")

#### Przygotowanie bibliotek i wczytanie pliku
```{r}
library(tidyverse)
library(dplyr)
library(naniar)
library(visdat)
library(editrules)
library(VIM)
library(validate)
library(validatetools)
library(errorlocate)
library(mice)
library(dlookr)
library(psych)
library(knitr)
library(kableExtra)
library(corrplot)
library(psych)
library(gtsummary)
library(summarytools)
library(dplyr)
library(ggplot2)
```
#### Wczytanie danych i wyświetlenie
```{r}
data <- read_csv("apartments_rent_pl_2024_06.csv")
spec(data)
```

#### Walidacja Danych
```{r}
vis_dat(data, palette = "cb_safe")
```

#### NA w danych
```{r}
gg_miss_var(data)
```

#### Czyszczenie danych
```{r}
nrow(data[complete.cases(data), ])/nrow(data)*100
```


```{r}
rules <- validator(
  squareMeters > 0, 
  rooms > 0,
  latitude > 0,
  buildYear > 0,
  price > 0,
  hasParkingSpace %in% c('yes', 'no'),
  hasBalcony %in% c('yes', 'no'),
  hasElevator %in% c('yes', 'no'),
  hasSecurity %in% c('yes', 'no'),
  hasStorageRoom %in% c('yes', 'no')
)

simplified_rules <- simplify_rules(rules)


```
```{r}
VIM::aggr(data)
```
#### Imputacja NA dla kolumn z brakami
```{r}
floors<-imputate_na(data, floor, method = "mice")
summary(floors)
plot(floors)
```

```{r}
floorCount<-imputate_na(data, floorCount, method = "mice")
summary(floorCount)
plot(floorCount)
```



```{r}
buildYear<-imputate_na(data, buildYear, method = "mice")
summary(buildYear)
plot(buildYear)
```

```{r}
buildYear<-imputate_na(data, buildYear, method = "mice")
summary(buildYear)
plot(buildYear)
```

```{r}
data$floor <- floors
data$floorCount <- floorCount
data$buildYear <- buildYear

data$floor <- round(data$floor)
data$floorCount <- round(data$floorCount)
data$buildYear <- round(data$buildYear)
mean <- mean(data$collegeDistance, na.rm = TRUE)
data$collegeDistance <- ifelse(is.na(data$collegeDistance), mean, data$collegeDistance)
mean <- mean(data$restaurantDistance, na.rm = TRUE)
data$restaurantDistance <- ifelse(is.na(data$restaurantDistance), mean, data$restaurantDistance)
mean <- mean(data$pharmacyDistance, na.rm = TRUE)
data$pharmacyDistance <- ifelse(is.na(data$pharmacyDistance), mean, data$pharmacyDistance)
mean <- mean(data$clinicDistance, na.rm = TRUE)
data$clinicDistance <- ifelse(is.na(data$clinicDistance), mean, data$clinicDistance)
mean <- mean(data$postOfficeDistance, na.rm = TRUE)
data$postOfficeDistance <- ifelse(is.na(data$postOfficeDistance), mean, data$postOfficeDistance)
mean <- mean(data$kindergartenDistance, na.rm = TRUE)
data$kindergartenDistance <- ifelse(is.na(data$kindergartenDistance), mean, data$kindergartenDistance)
```

```{r}
rules <- validator(
  if (floorCount >= 4) hasElevator == 'yes'
)

results <- confront(data, rules)

summary(results)

```

```{r}
data$hasElevator <- ifelse(is.na(data$hasElevator) & data$floorCount > 4, 'yes', ifelse(is.na(data$hasElevator) & data$floorCount <= 4, 'no', data$hasElevator))
```

```{r}

replace_na_random <- function(column) {
  na_indices <- which(is.na(column))
  non_na_values <- column[!is.na(column)]
  column[na_indices] <- sample(non_na_values, length(na_indices), replace = TRUE)
  return(column)
}


data$type <- replace_na_random(data$type)
data$condition <- replace_na_random(data$condition)
data$buildingMaterial <- replace_na_random(data$buildingMaterial)


```

```{r}
gg_miss_var(data)
```

####Wizualizacja danych

Jak nie macie pakietów wklepcie w konsole (po kolei)

install.packages('rnaturalearth')
install.packages('rnaturalearthdata')
install.packages('dplyr')
install.packages('ggplot2')
install.packages('pheatmap')
install.packages('tidyr')
```{r}
library(dplyr)
library(ggplot2)
library(rnaturalearth)
library(rnaturalearthdata)
library(pheatmap)
library(tidyr)

```


```{r}
ggplot(data, aes(x = squareMeters)) +
  geom_histogram(fill = "skyblue4", bins = 100) +
  labs(title = 'Powierzchnia') +
  scale_x_continuous(breaks = seq(0, max(data$squareMeters), by = 10))+ theme_minimal()
```

```{r}
ggplot(data, aes(x = rooms)) +
  geom_bar(fill = "skyblue4") +
  labs(title = 'Liczba pokoi') +
  theme_minimal()
```


```{r}
ggplot(data, aes(x = squareMeters, y = price, color = rooms)) + geom_point(alpha = 0.3) + labs(title = "Cena za wynajem vs Powierzchnia", x = "Powierzchnia (m²)", y = "Cena za wynajem") + theme_minimal()

```



```{r}
ggplot(data, aes(x = price, fill = condition)) +
  geom_density(alpha = 0.25) +
  labs(title = "Gęstość rozkładu cen w zależności od stanu mieszkania",
       x = "Cena",
       y = "Gęstość",
       fill = "Stan mieszkania") +
  theme_minimal()

```

```{r}
ggplot(data, aes(x = centreDistance, y = price)) + geom_point(color = "skyblue4", alpha = 0.6) + labs(title = "Cena vs Odległość od centrum", x = "Odległość od centrum (km)", y = "Cena") + theme_minimal()

```



```{r}
city_data <- data %>%
  group_by(city) %>%
  summarize(
    num_properties = n(),
    avg_price = mean(price),
    latitude = mean(latitude),
    longitude = mean(longitude)
  )

poland <- ne_countries(scale = "medium", country = "Poland", returnclass = "sf")


ggplot() +
  geom_sf(data = poland) +
  geom_point(data = city_data, aes(x = longitude, y = latitude, size = num_properties, color = avg_price), alpha = 0.7) +
  scale_color_gradient(low = "skyblue", high = "skyblue4", name = "Średnia cena") +
  scale_size_continuous(name = "Liczba nieruchomości") +
  geom_text(data = city_data, aes(x = longitude, y = latitude, label = city), 
            size = 3, color = "black", vjust = -1, hjust = 0.7) +
  labs(title = "Liczba mieszkań na wynajem i średnia cena najmu w miastach Polski") +
  theme_void()
```


```{r}
selected_columns <- c("centreDistance", "schoolDistance", "clinicDistance", 
                      "postOfficeDistance", "kindergartenDistance", 
                      "restaurantDistance", "collegeDistance", "pharmacyDistance", "price")

correlation_matrix <- cor(data[selected_columns])

pheatmap(correlation_matrix, 
         color = colorRampPalette(c("skyblue2", "white", "skyblue4"))(100),
         display_numbers = TRUE,
         clustering_method = "complete",
         main = "Heatmapa korelacji zmiennych")

```


```{r}

ggplot(data, aes(x = price)) +
  geom_density(fill = "skyblue4", alpha = 0.6) +
  labs(
    title = "Gęstość rozkładu cen mieszkań",
    x = "Cena",
    y = "Gęstość"
  ) +
  theme_minimal()


```



```{r}
grouped_data <- data %>%
  group_by(city, type) %>%
  summarise(avg_price = mean(price))

ggplot(grouped_data, aes(x = city, y = avg_price, fill = type)) +
  geom_bar(stat = "identity", position = "dodge") +
  scale_fill_manual(values = c("skyblue2", "lightskyblue1", "skyblue4")) +
  labs(
    title = "Średnia cena w podziale na miasto i typ mieszkania",
    x = "Miasto",
    y = "Średnia cena",
    fill = "Typ mieszkania"
  ) +
  theme_minimal() +
  theme(axis.text.x = element_text(angle = 45, hjust = 1))

```



```{r}

long_data <- data %>%
  select(hasParkingSpace, hasElevator, hasSecurity, hasStorageRoom) %>%
  pivot_longer(cols = everything(), names_to = "Feature", values_to = "Value")

ggplot(long_data, aes(x = Feature, fill = Value)) +
  geom_bar(position = "dodge") +
  scale_fill_manual(values = c("skyblue2", "skyblue4")) +
  labs(
    title = "Rozkład cech dla mieszkań",
    x = "Cechy",
    y = "Liczba mieszkań",
    fill = "Wartość"
  ) +
  theme_minimal()


```
## Statystyki opisowe

```{r}

raport <-
  list("Cena" =
       list("Min"= ~ min(price),
            "Max"= ~ max(price),
            "Kwartyl dolny"= ~ quantile(price,0.25),
            "Mediana"= ~ round(median(price),2),
            "Kwartyl górny"= ~ quantile(price,0.75),
            "Średnia"= ~ round(mean(price),2),
            "Odch. std."= ~ round(sd(price),2),
            "IQR"= ~ round(iqr(price),2),
            "Odchylenie ćwiartkowe"= ~ round(iqr(price)/2,2),
            "Odch. std. w %"= ~ round((sd(price)/mean(price)),2),
            "Odch. ćwiartkowe w %" = ~ round((iqr(price)/median(price)),2),
            "Skośność" = ~ round(skew(price),2),
            "Kurtoza" = ~ round(kurtosi(price),2)
            ))


tabela <- summary_table(data, summaries = raport, by = c("rooms"))

tabela <- gsub("&nbsp;", "", tabela)


kable(tabela, caption = "Tabela 1. Mieszkania w Polsce - ceny wg liczby pokoi.",
      col.names = c("Statystyka", "1 pokój", "2 pokoje", "3 pokoje", "4 pokoje", "5 pokoi", "6 pokoi")) %>%
  kable_styling(bootstrap_options = c("striped", "hover"), full_width = F) %>%
  row_spec(0, bold = TRUE, color = "white", background = "skyblue2") %>%
  row_spec(1:nrow(tabela), extra_css = "padding-bottom: 15px;")


```

```{r}

data$dekada <- cut(data$buildYear, breaks=seq(1900, 2020, by=10), right=FALSE, labels=paste(seq(1900, 2010, by=10), seq(1909, 2019, by=10), sep="-"))


raport <-
  list("Cena" =
       list("Min"= ~ min(price),
            "Max"= ~ max(price),
            "Kwartyl dolny"= ~ quantile(price, 0.25),
            "Mediana"= ~ round(median(price), 2),
            "Kwartyl górny"= ~ quantile(price, 0.75),
            "Średnia"= ~ round(mean(price), 1),
            "Odch. std."= ~ round(sd(price), 1),
            "IQR"= ~ round(iqr(price), 2),
            "Odchylenie ćwiartkowe"= ~ round(iqr(price) / 2, 2),
            "Odch. std. w %"= ~ round((sd(price) / mean(price)), 2),
            "Odch. ćwiartkowe w %"= ~ round((iqr(price) / median(price)), 2),
            "Skośność"= ~ round(skew(price), 2),
            "Kurtoza"= ~ round(kurtosi(price), 2)
            ))


tabela2 <- summary_table(data, summaries = raport, by = c("dekada"))
tabela2 <- gsub("&nbsp;", "", tabela2)

kable(tabela2, caption="Tabela 2. Mieszkania w Polsce - ceny wg dekad.",
             col.names = c("Statystyka", "1900-1909", "1910-1919", "1920-1929", 
                           "1930-1939", "1940-1949", "1950-1959", "1960-1969",
                           "1970-1979", "1980-1989", "1990-1999", "2000-2009",
                           "2010-2019")) %>%
  kable_styling(bootstrap_options = c("striped", "hover"), full_width = F) %>%
  row_spec(0, bold = TRUE, color = "white", background = "skyblue2") %>%  
  row_spec(1:nrow(tabela2), extra_css = "padding-bottom: 15px;")  


```

```{r}

data$powierzchnia_przedzial <- cut(data$squareMeters, breaks=seq(20, max(data$squareMeters, na.rm=TRUE), by=20), right=FALSE)

raport <-
  list("Cena" =
       list("Min"= ~ min(price),
            "Max"= ~ max(price),
            "Kwartyl dolny"= ~ quantile(price, 0.25),
            "Mediana"= ~ round(median(price), 2),
            "Kwartyl górny"= ~ quantile(price, 0.75),
            "Średnia"= ~ round(mean(price), 1),
            "Odch. std."= ~ round(sd(price), 1),
            "IQR"= ~ round(iqr(price), 2),
            "Odchylenie ćwiartkowe"= ~ round(iqr(price) / 2, 2),
            "Odch. std. w %"= ~ round((sd(price) / mean(price)), 2),
            "Odch. ćwiartkowe w %"= ~ round((iqr(price) / median(price)), 2),
            "Skośność"= ~ round(skew(price), 2),
            "Kurtoza"= ~ round(kurtosi(price), 2)
            ))


tabela_m2 <- summary_table(data, summaries = raport, by = c("powierzchnia_przedzial"))

tabela_m2 <- gsub("&nbsp;", "", tabela_m2)


kable(tabela_m2, caption = "Tabela 3. Mieszkania w Polsce - cena w poszczególnym metrażu.",
      col.names = c("Statystyka", "20-40", "40-60", "60-80", 
                           "80-100", "100-120", "120-140")) %>%
  kable_styling(bootstrap_options = c("striped", "hover"), full_width = F) %>%
  row_spec(0, bold = TRUE, color = "white", background = "skyblue2") %>%
  row_spec(1:nrow(tabela), extra_css = "padding-bottom: 15px;")
```
## Macierz Koleracji
```{r}
numeryczne_kolumny <- select_if(data, is.numeric)
corrplot(cor(numeryczne_kolumny), method = "number", diag =FALSE)

## Wnioskowanie i testy statystyczne
# Usunięcie błędnych wartości (np. cena <= 0)
```{r}
df <- df %>% filter(cena > 0)

# Uzupełnianie braków za pomocą mediany
df <- df %>% mutate(powierzchnia = ifelse(is.na(powierzchnia), median(powierzchnia, na.rm = TRUE), powierzchnia))

# Wizualizacja rozkładu cen mieszkań
hist(df$cena, main = "Rozkład cen mieszkań", xlab = "Cena", col = "lightblue", breaks = 30)

# Wizualizacja zależności między powierzchnią a ceną
plot(df$powierzchnia, df$cena, main = "Zależność między powierzchnią a ceną", xlab = "Powierzchnia", ylab = "Cena", pch = 19, col = "darkblue")

# Testy statystyczne
# Test normalności rozkładu cen
shapiro_test <- shapiro.test(df$cena)
print(shapiro_test)

# Test t-Studenta dla cen mieszkań z parkingiem i bez
# Tworzymy zmienną parking_binarny
# 1 - mieszkania z parkingiem, 0 - bez parkingu
df$parking_binarny <- ifelse(df$parking == "tak", 1, 0)
t_test <- t.test(cena ~ parking_binarny, data = df)
print(t_test)

# Test chi-kwadrat dla zmiennych kategorialnych
# Zależność między posiadaniem parkingu a liczbą pokoi
tablica_kontyngencji <- table(df$parking, df$liczba_pokoi)
chi2_test <- chisq.test(tablica_kontyngencji)
print(chi2_test)

# Modelowanie
# Regresja liniowa: jak powierzchnia wpływa na cenę?
linear_model <- lm(cena ~ powierzchnia, data = df)
summary(linear_model)

# Wizualizacja modelu liniowego
plot(df$powierzchnia, df$cena, main = "Model liniowy: cena vs. powierzchnia", xlab = "Powierzchnia", ylab = "Cena", pch = 19, col = "darkgreen")
abline(linear_model, col = "red", lwd = 2)
