---
title: "Projekt"
output: github_document
---
#Jak nie macie pakietów wklepcie w konsole (po kolei)
install.packages('tidyverse')
install.packages('naniar')
install.packages('visdat')
install.packages('editrules')
install.packages('VIM')
install.packages('validate')
install.packages('validatetools')
install.packages('dplyr')
install.packages('errorlocate')
install.packages('dlookr')
#### Przygotowanie bibliotek i wczytanie pliku
```{r}
library(tidyverse)
library(dplyr)
library(naniar)
library(visdat)
library(editrules)
library(VIM)
library(validate)
library(validatetools)
library(errorlocate)
library(mice)
library(dlookr)
```
#### Wczytanie danych i wyświetlenie
```{r}
data <- read_csv("apartments_rent_pl_2024_06.csv")
spec(data)
```

#### Walidacja Danych
```{r}
vis_dat(data, palette = "cb_safe")
```

#### NA w danych
```{r}
na_counts <- colSums(is.na(data))
na_columns <- na_counts[na_counts > 0]
print(na_columns)
```
```{r}
vis_miss(data)
```

#### Czyszczenie danych
```{r}
nrow(data[complete.cases(data), ])/nrow(data)*100
```


```{r}
rules <- editset(expression(
  squareMeters > 0, 
  rooms > 0,
  latitude > 0,
  buildYear > 0,
  price > 0,
  hasParkingSpace %in% c('yes','no'),
  hasBalcony %in% c('yes','no'),
  hasElevator %in% c('yes','no'),
  hasSecurity %in% c('yes','no'),
  hasStorageRoom %in% c('yes','no')))
rules <- simplify_rules(rules)
```

```{r}
violated <- violatedEdits(rules, data)
summary(violated)
```

```{r}
plot(violated)
```

```{r}
VIM::aggr(fixable_data)
```

#### Inspekcja brakujących danych

```{r}
VIM::pbox(data[4:18], pos=1, las=2)
```

#### Imputacja NA dla kolumn z brakami
```{r}
floors<-imputate_na(data, floor, method = "mice")
summary(floors)
plot(floors)
```

```{r}
floorCount<-imputate_na(data, floorCount, method = "mice")
summary(floorCount)
plot(floorCount)
```


```{r}
buildYear<-imputate_na(data, buildYear, method = "mice")
summary(buildYear)
plot(buildYear)
```

```{r}
buildYear<-imputate_na(data, buildYear, method = "mice")
summary(buildYear)
plot(buildYear)
```

